臺灣花蓮地方法院交通事件裁定            100年度交聲字第196號
原處分機關  交通公路總局臺北區監理所花蓮監理站
異  議  人
即受處分人  呂讀恭
上列異議人即受處分人因違反道路交通管理處罰條例案件，對於
交通部公路總局臺北區監理所花蓮監理站100年5月31日所為之裁
決處分（處分案號：花監違字第裁44-P00000000號）聲明異議，
本院裁定如下：
    主  文
原處分撤銷。
呂讀恭使用未領用牌照、未依公路法取得安全審驗合格證明之車
輛行駛，處罰鍰新臺幣參仟陸佰元，車輛沒入。
    理  由
一、原處分意旨略以：異議人即受處分人呂讀恭於民國100年4月
    12日中午12時50分許，騎乘拼裝未經核准領用牌證之重型機
    車（引擎號碼SC33 E-0000000號），行經花蓮縣花蓮市○○
    路、國聯一路交岔口發生交通事故，花蓮縣警察局花蓮分局
    員警遂於100年4月13日填製花蓮縣警察局花警交字第P00000
    000 號舉發違反道路交通管理事件通知單舉發。原處分機關
    認異議人騎乘拼裝車輛，未經核准領用牌證行駛於道路明確
    ，依道路交通管理處罰條例第12條第1項第2 款、第2項規定
    ，裁處異議人罰鍰新臺幣（下同）3,600 元，車輛沒入等語
    。
二、聲明異議意旨略以：異議人於上開時間、地點騎乘上開重型
    機車發生交通事故，惟警方未對當事人做筆錄，記錄車損狀
    況等保障人民生命、財產之程序，開立罰單時亦未詢問其意
    見即行開單舉發，舉發之程序顯有違誤，伊之車輛並非拼裝
    車云云。
三、按汽車有下列情形之一者，處汽車所有人新臺幣3,600 元以
    上10,800元以下罰鍰，並禁止其行駛：一、未領用牌照行駛
    。二、拼裝車輛未經核准領用牌證行駛，或已領用牌證而變
    更原登檢規格、不依原規定用途行駛；前項第1 款中屬未依
    公路法規定取得安全審驗合格證明，及第2款、第9款之車輛
    並沒入，道路交通管理處罰條例第12條第1項第1款、第2 款
    前段及同條第2 項分別定有明文。又按汽車牌照包括號牌、
    行車執照及拖車使用證，為行車之許可憑證，由汽車所有人
    向公路監理機關申請登記，道路交通安全規則第8條第1項復
    有明文。
四、經查：
（一）異議人對其於上開時間、地點，騎乘未領有牌照之重型機
      車並不爭執，並有花蓮縣警察局花警交字第P00000000 號
      舉發違反道路交通管理事件通知單及沒入車輛照片附卷可
      稽，是異議人確於上開時間、地點騎乘未領有牌照之重型
      機車，洵堪認定。
（二）按道路交通管理之稽查，違規紀錄，由交通勤務警察，或
      依法令執行交通稽查任務人員執行之；公路主管及警察機
      關就其主管業務，查獲違反道路交通管理之行為者，應本
      於職權舉發或處理之，違反道路交通管理事件統一裁罰基
      準及處理細則第6 條定有明文。次按道路交通管理處罰條
      例所定罰鍰之處罰，行為人接獲違反道路交通管理事件通
      知單後，不服舉發事實者，應於15日內，向處罰機關陳述
      意見；其不依通知所定期限前往指定處所聽候裁決，且未
      依規定期限繳納罰鍰結案或向處罰機關陳述意見者，處罰
      機關得逕行裁決之；又受處分人，不服道路交通管理處罰
      條例第8 條主管機關所為之處罰，得於接到裁決之翌日起
      20日內，向管轄地方法院聲明異議，道路交通管理處罰條
      例第9條第1項、第87條第1 項分別定有明文。本件員警到
      場處理交通事故而查獲異議人違反道路交通管理處罰條例
      之事證，本應依法舉發。況本件花蓮縣警察局花蓮分局為
      舉發機關，並非裁決或處罰機關，法律並未要求舉發機關
      對於違規人之違規事實必須做成筆錄，異議人認員警未做
      成筆錄或記載車損狀況其舉發程序有違誤，顯有誤會；且
      依上開道路交通管理處罰條例第9條第1項之規定，異議人
      不服舉發應於15日內向處罰機關陳述意見，該項規定亦載
      明於舉發通知單第6 點，而異議人未於該期間內向原處分
      機關陳述意見，原處分機關乃於上開15日期限過後，始於
      100年5月31日依道路交通管理處罰條例第12條第1項第2款
      、第 2項規定裁處罰鍰，車輛沒入之處分，符合前揭法律
      規定。是本件舉發、裁決程序均符合正當法律程序之要求
      ，核無違誤。
（三）道路交通管理處罰條例第12條第1項第2款所稱之「拼裝車
      」乃指「拼湊組裝」之車輛而言，此種車輛未經主管機關
      核准並領用牌照之前，依上開規定，禁止在道路上行駛，
      考其立法意旨，是為了保障大眾交通安全，惟究其實質，
      則係因「拼裝車」在駕駛使用上之安全性堪慮，故有予以
      禁止之必要。查各型量產車於正式出廠上市○○○○○段
      ，其機電、引擎、動力傳輸、車身結構等各部系統均經原
      廠縝密精心之設計，再以系統整合之方式，詳為計算、測
      試、調校各系統於組合整車中之調諧性及合適度，其目的
      除在使各部系統經組裝成車之後，均能發揮原先設計之最
      佳性能外，更在使各部系統之運轉功率及輸力負苛之許容
      性或耐受度，彼此間緊密配合，相互調諧為用，而無倚輕
      倚重之失衡現像，以確保將來量產上市之「整車」於使用
      上之安全性，因此，若未經此一嚴謹程序所設計、檢測及
      製造之車輛，其安全性顯然堪慮。質言之，禁止「拼裝車
      」在公路上行駛之立法本旨，係著眼於使用上之不安全性
      ，準此，基於使用安全性之考量，任何非由合格正式車廠
      所設計、製造出廠之車輛或在原廠車上任意改裝非屬原廠
      設計規範或容許代換之零件，因其整車結構並不曾或更動
      後未再經原廠之嚴謹檢測及調校，使用上具有潛在之危險
      性，此二種車輛均屬所謂之「拼裝車」。至若將原廠車完
      全拆解後，再以原車或同型車或原設計規範容許代換之零
      件重行組裝成車，並未更動或破壞「整車」既有設計之系
      統調諧性及合適度，則仍屬原廠車而非「拼裝車」，抑且
      ，此種依循原廠設計規範，按圖索驥之組裝過程，不涉及
      高深造車工藝或技術理念，亦毋庸輔以精密儀器精算各部
      系統或系統整合之數據、係數，衹須熟於車輛組裝技術之
      人即可妥善為之，非必以原廠為要（臺灣高等法院95年度
      交抗字第180 號裁定意旨參照）。經本院函查舉發機關何
      以認定上開異議人所騎乘之機車係拼裝車，該機關回覆略
      以：異議人所騎乘之上開重型機車未懸掛號牌且車身多處
      有焊接點，顯係自行組裝，且該車未有來歷證明及安全審
      驗合格證明書，顯係私自組裝之拼裝車輛等情，有花蓮縣
      警察局花蓮分局100年9月29日花市警交字第1000025630號
      函1 份在卷足參。然本件異議人所騎乘之重型機車，係由
      日本本田（HONDA） 公司原廠設計、製造出廠之重型機車
      ，車身結構完整，車體焊接點位置與原廠車輛相同，有日
      本本田官方網站圖片1 份附卷可稽，是舉發機關以該車輛
      車身有多處焊接點而認上開重型機車係自行組裝之拼裝車
      顯有違誤；且舉發機關及原處分機關又無法舉證、說明該
      重型機車非屬原廠所生產或對於「整車」既有設計之系統
      調諧性及合適度是否有任何更動或破壞而影響行車安全之
      處，原處分機關遽認該重型機車係屬拼裝車，逕依道路交
      通管理處罰條例第12條第1項第2款及第2 項之規定，裁處
      異議人罰鍰3,600 元及沒入該車輛，其認事用法自有未洽
      。
（二）又車輛牌照為公路監理機關所發給，係行車之許可憑證，
      有法定格式、內容及材質。本件沒入之重型機車，並非國
      內廠商生產製造，異議人騎乘於道路上所懸掛之車牌具「
      HONDA」 字樣，與法定牌照所規範格式、內容均屬不同，
      有沒入機車照片1 份在卷足參。且異議人騎乘上開機車未
      領用牌照行駛於道路，其無法提出該車輛之出廠證明、貨
      物進口完稅證明、海關報單等車輛來源證明或依公路法取
      得安全審驗合格證明等情亦據其於本院訊問時自承在卷，
      並有本院公務電話紀錄1份及上開花蓮縣警察局花蓮分局1
      00年9月29日花市警交字第1000025630號函1份在卷足參。
      是異議人使用未領用牌照、未依公路法規定取得安全審驗
      合格證明之重型機車行駛於道路之事實，堪以認定。
五、綜上所述，本件異議人執舉發程序顯有違誤部分，雖無理由
    ，然異議人於上開時間、地點騎乘未領用牌照之重型機車行
    駛於道路，係違反道路交通管理處罰條例第12條第1項第1款
    之規定，原處分機關未查，誤上開重型機車為拼裝車輛，而
    引用道路交通管理處罰條例第12條第1項第2款、第2 項裁處
    異議人罰鍰3,600 元，車輛沒入之處分，認事用法亦有違誤
    。茲因法院認為聲明異議有理由或聲明異議雖無理由而原處
    分不當或違法者，應以裁定將原處分經聲明異議部分撤銷，
    並自為裁定，道路交通事件處理辦法第19條前段定有明文，
    揆諸前揭說明，本件原處分機關認事用法既有違誤，自應由
    本院撤銷原處分，並依道路交通管理處罰條例第12條第1 項
    第1款、第2項等規定，自為裁定如主文第2 項所示，以期適
    法。
據上論斷，應依道路交通事件處理辦法第19條前段，裁定如主文
。
中    華    民    國   100    年    12    月    28    日
                  交通法庭      法  官  湯國杰
上列正本證明與原本無異。
如對本裁定不服，應於送達後5日內，向本院提出抗告狀（應抄
附繕本）。
中    華    民    國   101    年    1     月    2     日
                                書記官